---
title: "Получение данных по ценам из RTPI "
author: "Салихов Марсель (marcel.salikhov@gmail.com)"
date: "8 апреля, 2021"
output: html_document
bibliography: rtpi.bib
params:
     token:
        label: "Enter token"
        value: ""
        input: password
---

```{r setup, include=FALSE}
knitr::opts_chunk$set(echo = FALSE)
knitr::opts_chunk$set(dpi = 300)
token <- params$token 

```

## Обзор

RTPI - это база данных по ценам на отдельные потребительские товары, которая формируется за счет веб-скрейпинга Интернет-сайтов крупных розничных сетей обновляется в реальном времени. Описание RTPI представлено в публикации [@isakov2021]. Для доступа к данным вам необходимо обратиться к разрабочикам и получить токен. 

[Примеры](https://colab.research.google.com/drive/1qqTe8uUwWY4j7-C67UdqwDDDVYPXdUWg?usp=sharing), представленные авторами пакета для получения и обработки данных данных, написаны на Python.

## Получение данных

Набор функций, представленный в `functions.R` позволяет получить доступ к данным RTPI из R, не обращаясь к Python напрямую. Таким образом, если вы знаете R, но не знаете Python, это облегчит доступ к данным.

В настоящее время в наборе представлено несколько основных функций, которые позволяют решить большинство типовых задач.

```{r, message=FALSE, warning=FALSE}
source('functions.R', encoding = 'UTF-8')
library(knitr)
library(DT)

```

Получим данные весов для ИПЦ Росстата c помощью функции `rtpi_rosstat_weight`. Функция не требует никаких входных параметров, а возвращает таблицу с весами. Это официальные веса, которые используются Росстатом для расчета индекса потребительских цен. Столбец `rosstat_id` представляет собой идентификатор продуктовых категорий.

```{r, cache=TRUE, echo=TRUE}
# token <- '' # необходимо иметь токен
weights <- rtpi_rosstat_weight()
```

```{r, results= "asis"}
datatable((weights))
```

используем тот же пример, с линолеумом (`rosstat_id = 7411`), который представляет в примере разработчиков для Python.

```{r,echo=TRUE, cache=TRUE}
rosstat_id = 7411
pg <- rtpi_price_page_rosstat(rosstat_id)
datatable(pg)

```

Таблица `pg` содержит все товары, которые содержатся в базе и которое размечены, как относящиеся к категории `rosstat = 7411`, то есть к линолеуму. Обратите внимание, что скорее всего, это не все линолеумы, которые есть в базе. Это просто те, которые были размечены, то есть у которых есть ненулевой параметр `rosstat_id`ю

Таблица `pg` содержится уникальный идентификатора товара-магазина (`store_id`), а также ссылку на веб-страницу магазина, откуда была взята информация по по ценам.

В данном случае таблице `pg` содержится `r nrow(pg)` строк. Получим информацию о названии каждого продукта с помощью функции `get_prods_names_by_id`. Функция принимает вектор из идентификаторов продуктов (`web_price_id`) и возвращает таблицу.

```{r, echo=TRUE, cache=TRUE}
web_price_id  <- pg$web_price_id
prods <- get_prods_names_by_id(web_price_id)
datatable(prods)
```

Обратите, что мы смогли идентифицировать названия `r nrow(prods)` столбцов, то есть меньше, чем содержится в таблице `pg`.

Теперь получим информацию по ценам на линолеумы, по которым есть названия. Для этого надо использовать функцию `rtpi_price_history`. Входным параметром является также вектор из `web_price_id`.

```{r, echo=TRUE, cache=TRUE}
web_price_ids <- prods$web_price_id
prices <- rtpi_price_history(web_price_ids) # price history of items 
prices <- widen_price_history(prices)

```

В таблице `prices` в колонках находятся отдельные товары (названия столбцов - `web_price_id`). По строкам - даты. База данных устроена таким образом, что запись информации о ценах происходит, если произошло изменение цен. В противном случае (то есть, если цены не изменились), то ничего не записывается. В таблице `prices` в те дни, в которые не были зафиксировано изменение цен будет стоять `NA`. Вспомогательная функция `widen_price_history` заполнит это `NA` предsщими значениями, если они есть. Это облегчит, к примеру, построение графиков.

## Построение графика

К примеру, мы хотим построить график по ценам на линолеумы, которые получили ранее.

```{r, echo=TRUE, cache=TRUE}


library(ggplot2)
theme_set(theme_minimal())
# преобразуем таблицу в длиный (long) формат
prices_long <- tidyr::pivot_longer(prices, -1, names_to = "web_price_id", values_to = "price")
prices_long <- merge(prices_long, prods, by = "web_price_id")

p <- ggplot(prices_long, aes(x = date_observe, y = price, group = web_price_id))
p <- p + geom_line(aes(alpha = 0.05)) + xlab(NULL) + ylab('рублей')+ theme(legend.position = "none")
p <- p + scale_x_date(date_breaks = "1 month", date_labels = '%b')
p + labs(title = 'Динамика цен на линолеумы', caption = 'Источник: RTPI')
```
